【裁判字號】    90,訴,1397
【裁判日期】    901204
【裁判案由】    偽造文書等
【裁判全文】
臺灣板橋地方法院刑事判決                          九十年度訴字第一三九七號
    公  訴  人  臺灣板橋地方法院檢察署檢察官
    被      告  甲○○
右列被告因偽造文書等案件，經提起公訴（九十年度偵緝字第八二Ｏ號），爰判決如
左：
    主  文
甲○○無罪。
    理  由
一、公訴意旨以：被告甲○○自民國（下同）八十七年六月十日起至九十年一月十日
    止，在臺北縣新莊市○○街六號九樓，自任會首召集每會新台幣（下同）二萬元
    、會員共三十二人、內標型之互助會。其因在外積欠債務，為取得資金利用，竟
    基於為自己不法所有及偽造文書之犯意，利用會員彼此不完全認識，又未到場參
    與投標之機會，於八十九年十二月十日互助會開標日，在上址開標地點，冒用會
    員乙○○之名義，填寫二千餘元之競標金額，而偽造相當於文書之標單，再持以
    競標而行使之，足以生損害於乙○○，並使遭冒標之會員及其他活會會員陷於錯
    誤，如數交付會款。迨至九十年一月間，因尾會會員丙○○至上開開標地點收取
    會錢，甲○○已不知去向，經向其他會員查詢，發現僅剩一會之情形下，其與乙○○竟均為活會，始查悉上情，因認其犯刑法第二百十六條、第二百二十條第一
    項、第二百十條之行使偽造準私文書罪嫌，及同法第三百三十九條第一項之詐欺
    取財罪嫌。
二、被告甲○○坦承向丙○○稱八十九年十二月十日之互助會係乙○○標得，並收取
    會錢之行為，惟堅詞否認詐欺及行使偽造文書犯行，辯稱：這個互助會已經順利
    進行到最後兩會，八十九年十二月十日當天沒有人來看開標，所以我也沒有寫標
    單，就跟丙○○說是乙○○得標，我這一次就沒向乙○○收會錢，只有跟丙○○
    收一萬八千元，我事後有跟乙○○說我用她的名義標，她也同意我慢慢還錢，沒
    有要詐欺等語。按該互助會僅餘兩會即屆滿會期，活會會員僅剩丙○○及乙○○
    二人乙節，業據證人乙○○及丙○○結證稱明確，並有互助會單可稽，尚難認被
    告於起會之初，有何不法所有之意圖。又於僅剩兩會之情況下，乙○○、丙○○
    必有一人擔任尾會，另一人則需繳付倒數第二會之活會會款，事所當然。是雖被
    告未經丙○○、乙○○之同意，即逕行決定丙○○為尾會，並僅向丙○○收取倒
    數第二會之會款一萬八千元，則對於丙○○而言，其交付倒數第二會之活會會款
    並非陷於錯誤，其尾會之地位亦不受影響，至被告若因嗣後經濟困難無力給付會
    款而對丙○○避不見面，此應屬民事糾紛，尚難認被告係佯以乙○○得標為由，
    詐得丙○○之一萬八千元會款。另就偽造文書罪部分，證人丙○○及乙○○均證
    述其等於八十九年十二月十日並未前往上址投標，是被告所稱因沒有會員來看開
    標，所以沒有偽造標單之必要等語，尚堪採信，本案亦無當期之標單扣案，縱使
    被告曾於偵查中自白其偽造標單之行為，除該次自白外亦無其他佐證。綜上，並
    無積極證據足資認定被告涉有公訴人所指之犯行，係屬不能證明被告犯罪，應為
    無罪之諭知。
據上論斷，應依刑事訴訟法第三百零一條第一項，判決如主文。
中      華      民      國    九十      年     十二     月      四      日
                                          法  官    蕭  一  弘
右正本證明與原本無異。
如不服本判決，應於判決送達後十日內，向本院提出上訴狀。
                                          書記官    郭  玉  芬
中      華      民      國    九十      年     十二     月     三十一   日


司法院資訊處製作；財團法人民間司法改革基金會備份。
